臺灣臺中地方法院刑事判決　　　　　　　99年度訴字第3252號
聲　請　人　臺灣臺中地方法院檢察署檢察官
被　　　告　江恩淇
指定辯護人　本院公設辯護人戴遐齡
上列被告因違反槍砲彈藥刀械管制條例等案件，經檢察官提起公
訴（99年度偵字第15360號），本院判決如下：
    主    文
江恩淇未經許可，持有可發射子彈具有殺傷力之改造手槍，處有
期徒刑壹年捌月，併科罰金新臺幣肆萬元，罰金如易服勞役，以
新臺幣壹仟元折算壹日；扣案之仿BERETTA廠92FS型半自動手槍
製造之改造手槍壹枝（含彈匣壹個，槍枝管制編號：00000
00000號），沒收。又以加害生命、身體之事，恐嚇他人致
生危害於安全，處有期徒刑伍月。應執行有期徒刑貳年，併科罰
金新臺幣肆萬元，罰金如易服勞役，以新臺幣壹仟元折算壹日；
緩刑伍年。扣案之仿BERETTA廠92FS型半自動手槍製造之改造手
槍壹枝（含彈匣壹個，槍枝管制編號：0000000000號
），沒收。
    犯罪事實
一、江恩淇明知可發射子彈具有殺傷力之改造手槍係槍砲彈藥刀
    械管制條例第4條第1項第1款所列管之物品，非經主管機關
    之許可，不得非法持有，緣其因與男友李龍同居而懷孕，嗣
    李龍因欲分手而避不見面，其為逼迫李龍出面洽談，竟萌向
    友人借用槍枝之思，於民國99年6月22日下午，向綽號「阿
    涼」之人借得具有殺傷力之仿BERETTA廠92FS型半自動手槍
    製造，換裝土造金屬槍管而成之改造手槍1枝（含彈匣1個，
    槍枝管制編號0000000000號）及不具殺傷力之非制式子彈2
    顆，旋自斯時起，非法持有前揭具有殺傷力之改造手槍，並
    將上開槍彈攜回其位於臺中市○區○村里○○路220巷23弄3
    號之住處藏放。嗣於99年6月23日19、20時許，江恩淇因飲
    酒後思及與李龍間之感情糾紛，且再次撥打電話予李龍仍未
    獲接聽，遂攜同前揭槍枝、子彈欲前往李龍位於台中市○區
    ○○街67巷5號住處找尋李龍，於同日20時30分許，行經臺
    中市○區○○○街與富台街口之全家便利商店前，見李龍之
    胞弟李建宏在該處與友人吳瑞興聊天，竟另基於恐嚇危害安
    全之犯意，自隨身皮包內取出前開改造手槍，向李建宏恫赫
    稱：「如果李龍不出面的話，就要去你家亂，就要去你家開
    槍。」等語，並拉開槍枝滑套，然因不熟悉槍枝使用方式，
    致槍枝內之子彈跳落於地，其旋即撿起並將之裝填入彈匣內
    後將該改造手槍藏放至皮包內，以此加害生命、身體之方式
    恐嚇李建宏，使其心生畏懼，並致生危害於生命、身體之安
    全。嗣因李建宏報警處理，經警於同年7月1日10時25分許，
    持搜索票前往江恩淇上開住處執行搜索，當場扣得上開改造
    手槍及非制式子彈，因而循線查悉上情。
三、案經李建宏訴由台中市警察局（現已改制為台中市政府警察
    局）第三分局移送臺灣臺中地方法院檢察署檢察官偵查起訴
    。
    理    由
一、證據能力部份：
（一）按被告以外之人於審判外之言詞或書面陳述，除法律有規
      定者外，不得作為證據，刑事訴訟法第159條第1項定有明
      文；又按法院或檢察官得囑託醫院、學校或其他相當之機
      關、團體為鑑定，或審查他人之鑑定，並準用第203條至
      第206條之1之規定（不包括第202條囑託個人鑑定時應命
      鑑定人於鑑定前具結之規定），而鑑定之經過及其結果，
      應命鑑定人以言詞或書面報告，刑事訴訟法第208條第1項
      前段及第206條第1項亦有明定。另現行刑事訴訟法關於鑑
      定之規定，除選任自然人充當鑑定人外，另設有囑託機關
      鑑定制度。依刑事訴訟法第198條、第208條之規定，不論
      鑑定人或鑑定機關、團體，固均應由法院、審判長、受命
      法官或檢察官視具體個案之需要而為選任、囑託，並依同
      法第206條之規定，提出言詞或書面報告，始符合同法第
      159條第1項所定得作為證據之「法律有規定」之情形，否
      則所為之鑑定，仍屬傳聞證據。然於司法警察機關調查中
      之案件，為因應實務上，或因量大、或有急迫之現實需求
      ，併例行性當然有鑑定之必要者，例如毒品之種類與成分
      、尿液之毒品反應，或者槍、彈有無殺傷力等鑑定，基於
      檢察一體原則，得由該管檢察長對於轄區內之案件，以事
      前概括選任鑑定人或囑託鑑定機關、團體之方式，俾便轄
      區內之司法警察官、司法警察對於調查中之此類案件，得
      即時送請先前已選任之鑑定人或囑託之鑑定機關、團體實
      施鑑定，以求時效（見法務部92年9月1日法檢字第０九二
      ００三五０八三號函參照，刊載於法務部公報第312期）
      。是此種由檢察機關概括選任鑑定人或概括囑託鑑定機關
      、團體，再轉知司法警察官、司法警察於調查犯罪時參考
      辦理之作為，法無明文禁止，係為因應現行刑事訴訟法增
      訂傳聞法則及其例外規定之實務運作而為；且此種由司法
      警察官、司法警察依檢察官所概括選任之鑑定人或囑託鑑
      定機關、團體所為之鑑定結果，與檢察官選任或囑託為鑑
      定者，性質上並無差異，應同具有證據能力。查內政部警
      政署刑事警察局係經臺灣高等法院檢察署檢察長概括選任
      有關槍砲、彈藥及火藥殘跡之鑑定機關，本案查扣之改造
      手槍及子彈等物，經送請內政部警政署刑事警察局進行鑑
      定，該局因此出具之鑑驗書，均為實施鑑定之人員依專業
      知識經驗陳述其判斷意見，自屬刑事訴訟法第159條第1項
      所指例外情形，且該鑑驗書內已具體載明鑑定方法（即以
      檢視法、性能檢驗法、試射法）及其結果，已符合鑑定報
      告書之法定記載要件，自具有證據能力。
（二）次查卷附之案發現場監視錄影翻拍照片、現場查獲照片及
      查扣證物照片等照片，均係屬機械性紀錄特徵，也就是認
      識對象的是攝影、照相鏡頭，透過鏡頭形成的畫面映寫入
      膠卷或特定儲存設備內（如記憶卡），然後還原於照相紙
      上，故攝影、照相中不含有人的供述要素，且在現實情形
      與作為傳達結果的照片，其內容上的一致性是透過機械的
      正確性來加以保障的，在攝影、照相中並不存在人對現實
      情形的知覺、記憶，在表現時經常可能發生的錯誤（如知
      覺的不準確、記憶隨時間推移而發生的變化、遺忘），故
      照片當然是非供述證據，並無傳聞法則之適用，惟上開照
      片既係透過機械拍攝後沖印所得，且與本案犯罪事實具有
      關聯性，而被告及指定辯護人對於卷內所附之上揭各該照
      片亦均未表示異議，主張係執法人員違法取得，經查又無
      不得作為證據之事由，依法自得作為證據，而有證據能力
      。
（三）再扣案之仿BERETTA廠92FS型半自動手槍製造之改造手槍1
      枝（含彈匣1個，槍枝管制編號0000000000號）及非制式
      子彈2顆等物，因均非屬供述證據而無傳聞法則之適用，
      復係由員警依法定程序合法所扣得，且與本案犯罪事實具
      有關聯性，而被告及其選任辯護人於本院審理時對於警員
      查扣之過程亦均未表示異議，主張係執法人員違法取得，
      經查又無不得作為證據之事由，依法自得作為證據，而有
      證據能力。
（四）另按被告以外之人於審判外之陳述，雖不符前4條之規定
      （即刑事訴訟法第159條之1至159條之4），而經當事人於
      審判程序同意作為證據，法院審酌該言詞陳述或書面陳述
      作成時之情況，認為適當者，亦得為證據；當事人、代理
      人或辯護人於法院調查證據時，知有刑事訴訟法第159條
      第1項不得為證據之情形，而未於言詞辯論終結前聲明異
      議者，視為有前項之同意，同法第159條之5亦定有明文。
      考其立法意旨在於傳聞證據未經當事人之反對詰問予以核
      實，原則上先予排除。惟若當事人已放棄反對詰問權，於
      審判程序中表明同意該等傳聞證據可作為證據；或於言詞
      辯論終結前未聲明異議，基於尊重當事人對傳聞證據之處
      分權，及證據資料愈豐富，愈有助於真實發見之理念，且
      強化言詞辯論主義，使訴訟程序得以順暢進行，上開傳聞
      證據亦均具有證據能力。查本件以下所引之被告以外之人
      於審判外之言詞及書面陳述，業經本院審理時予以提示並
      告以要旨，各經檢察官、辯護人及被告表示意見，當事人
      及辯護人已知該等陳述乃傳聞證據，均未於言詞辯論終結
      前對該等證據內容異議，依上開規定，本院審酌該等證據
      作成時，並無人情施壓或干擾，亦無不當取供之情形，認
      為以之作為本案之證據亦屬適當，是該等證據自均具有證
      據能力，均合先敘明。
二、上開犯罪事實，業據被告於本院準備程序與審理時均坦承不
    諱，並據證人即告訴人李建宏及在場目擊者吳瑞興分別於警
    詢、偵查中均結證明確（見警卷第10至18頁、偵卷第19至22
    頁），復有指認犯罪嫌疑人紀錄表1紙、搜索扣押筆錄、搜
    索扣押目錄表各1份、現場查獲照片10張、查扣證物照片4張
    、現場監視錄影翻拍照片6張在卷可參（以上分別附於警卷
    第19至24頁、第27至18頁、第36至41頁），並有扣案之仿BE
    RETTA廠92FS型半自動手槍製造之改造手槍1枝（含彈匣1 個
    ，槍枝管制編號0000000000號）及非制式子彈2顆可資佐證
    。且上開扣案之槍枝、子彈經送請內政部警政署刑事警察局
    以檢視法、性能檢驗法及試射法鑑定結果，認送鑑槍枝一枝
    （槍枝管制編號：0000000000號），係改造手槍，由仿BE
    RETTA廠92FS型半自動手槍製造之槍枝，換裝土造金屬槍管
    而成，擊發功能正常，可供擊發適用子彈使用，認具殺傷力
    ；送鑑子彈2顆，認均係非制式子彈，分別由金屬彈殼組合
    直徑8.8釐米及8.7釐米金屬彈頭而成，經試射，雖均可擊發
    ，然發射動能均不足，認均不具殺傷力，此有內政部警政署
    刑事警察局99年7月12日刑鑑字第0990091868號鑑定書1份及
    檢具之照片8張在卷可按（見偵卷第49、50頁），堪認被告
    上開自白核與事實相符，洵堪採信。至被告雖曾於警、偵訊
    中及本院訊問時否認有何恐嚇之犯行，然此部分業據證人李
    建宏、吳瑞興於警、偵訊中證述明確並互核相符，且被告於
    警、偵訊中亦自承於前開時地曾亮出扣案槍枝並拉動滑套乙
    節；於本院訊問時並自承有拿出扣案槍枝欲嚇李建宏等情，
    益徵上開證人之證述洵屬有據，被告確有恐嚇之犯行洵堪認
    定，是被告此部分空言所辯，顯係卸責之詞，不足採信。綜
    上所述，本件事證已臻明確，被告上開犯行均堪認定，應依
    法論科。
三、核被告所為，係犯槍砲彈藥刀械管制條例第8條第4項未經許
    可持有可發射子彈具有殺傷力之改造手槍罪及刑法第305條
    之恐嚇危害安全罪。被告所犯上開2罪，行為互異，犯罪時
    、地亦不相同，顯係基於各別犯意而為之，應予分論併罰之
    。再按犯槍砲彈藥刀械管制條例第8條第4項之未經許可持有
    具有殺傷力之各式槍砲罪之法定刑為3年以上10年以下有期
    徒刑，然同為非法持有具有殺傷力之槍枝者，其原因動機不
    一，犯罪情節未必盡同，所造成危害社會之程度亦屬有異，
    法律科處此類犯罪，所設之法定最低本刑卻同為3年以上有
    期徒刑，不可謂不重。於此情形，倘依其情狀處以較輕之徒
    刑，即足以懲儆，並可達防衛社會之目的者，自非不可依客
    觀之犯行與主觀之惡性二者加以考量其情狀，是否有可憫恕
    之處，適用刑法第59條之規定酌量減輕其刑，期使個案裁判
    之量刑，能斟酌至當，符合比例原則。查本件被告雖持有具
    有殺傷力之改造手槍，然被告前並無犯罪紀錄，有其臺灣高
    等法院被告前案紀錄表附卷可稽，且其於本院審理時供稱：
    伊與李龍原係同居男女朋友關係，但後來李龍都不回家，伊
    又會接到莫名其妙的電話，所以懷疑李龍另有第三者，當時
    伊因懷有李龍的小孩，李龍又一直避不見面，伊情緒不穩才
    會為本件犯行，後來伊也因此案而流產等語；參以被告所供
    其自幼母親改嫁，亦不知生父為何人，係由奶奶照顧其至滿
    18歲後即外出自行生活等情，顯見被告係因自幼缺乏完整家
    庭溫暖，與李龍交往、同居，並因而懷孕後，又因李龍欲與
    之分手而避不見面，情感受挫極深，一時失慮方向友人借用
    上開槍、彈。又被告雖曾持上開槍彈向李龍之胞弟李建宏恐
    嚇，然出示槍枝時間甚短，且尚因不熟悉使用方式而致子彈
    掉落於地，除此之外，並無其他證據足認被告另曾持該槍、
    彈在外為其他不法之使用，足見被告並非係擁槍自重而持有
    上開槍、彈。再者，本件扣案之子彈並不具殺傷力，已詳如
    前述，顯見被告雖持有具有殺傷力之改造手槍，然未同時持
    有適用之子彈，其危害性較低，復參諸被告於99年6月22 日
    借得上開槍、彈後，於同年7月1日即為警搜索而查獲，非法
    持有具有殺傷力槍枝之期間亦尚短，是就整體而言，本件被
    告犯罪情節應尚屬輕微。此外，參照大法官會議釋字第669
    號解釋所涵攝之意旨以觀，亦認在兼顧實質正義下，即使槍
    砲彈藥刀械管制條例同條項犯罪所規範之處罰，亦非不得參
    酌行為人犯罪情節之輕重，及具體考量行為人違法行為之惡
    害程度，而對違法情節輕微、顯可憫恕之個案，予以為適當
    之處刑。是本件被告非法持有具有殺傷力槍枝之犯罪情狀，
    既尚屬輕微，被告並已認罪，坦然面對司法，且其年紀猶輕
    ，未來人生仍長遠，情輕法重，並有堪予憫恕之處，縱科以
    法定最低度之刑，猶嫌過重，爰依刑法第59條規定，減輕其
    刑。爰審酌槍枝係屬具有高度危險性之物品，非經許可，不
    得擅自持有，以維護社會大眾之安全，被告竟因私人感情糾
    紛而向友人借用並持有具有殺傷力之改造手槍，影響社會治
    安匪淺，其行為已然失當，詎另持以恫嚇告訴人李建宏，除
    使其因此心生畏怖外，更嚴重侵害社會之安寧、及治安之健
    全，本不宜予以寬縱，惟念其犯罪後坦承犯行，於本院審理
    中陳稱：伊很後悔做這件事情，伊覺得此行為很幼稚，經過
    此次訴訟已得到教訓，絕對不會再做類似事情等語，堪認其
    悔意殷殷，態度良好，暨斟酌其已與告訴人達成調解，有本
    院調解程序筆錄1份可按，且有正當工作，及其犯罪情節尚
    有可予其自新機會等一切情狀，分別量處如主文所示之刑，
    併就所處罰金刑部分諭知易服勞役之折算標準，及定其應執
    行之刑，且就併處罰金刑部分諭知易服勞役之折算標準，以
    示懲儆。另查被告前未曾因故意犯罪受有期徒刑以上刑之宣
    告，有臺灣高等法院被告前案紀錄表可稽，其因一時失慮而
    犯本案，惟犯後業已坦認全部犯行，並已與告訴人達成調解
    ，犯後態度尚佳，頗具悔意，茲念其僅因一時不慎，致罹刑
    典，其經此偵、審教訓後，應知所警惕，信無再犯之虞，且
    告訴人亦於本院準備程序時表示願意原諒被告，不願意再追
    究等情，再參諸刑罰固屬國家對於犯罪之人，以剝奪法益之
    手段，所加之公法制裁，惟其積極目的，則在預防犯人之再
    犯，故對於初犯，惡性未深，天良未泯者，若因偶然觸法，
    即置諸刑獄自非刑罰之目的，是本院斟酌再三，認所宣告之
    刑以暫不執行為適當，爰依刑法第74條第1項第1款規定，併
    予宣告緩刑5年，以啟自新。末查扣案之仿BERETTA廠92FS型
    半自動手槍製造之改造手槍1枝（含彈匣1個，槍枝管制編號
    0000000000號），具有殺傷力，已如前述，屬違禁物，應依
    刑法第38條第1項第1款之規定，在違反槍砲彈藥刀械管制條
    例罪主刑下，予以宣告沒收；又該扣案之改造手槍雖亦係供
    被告犯本件恐嚇危害安全罪所用之物，然非被告所有之物，
    業據其陳明在卷，尚核與刑法第38條第1項第2款、第3項之
    規定有間，自無從在所犯恐嚇危害安全罪主刑下併予宣告沒
    收；另扣案之非制式子彈2顆，經鑑驗均不具殺傷力，亦詳
    如前述，尚非違禁物，亦非被告所有之物，自亦不併予宣告
    沒收，均附此敘明。
據上論斷，應依刑事訴訟法第299條第1項前段，槍砲彈藥刀械管
制條例第8條第4項，刑法第11條前段、第305條、第59條、第51
條第5款、第42條第3項前段、第74條第1項第1款、第38條第1項
第1款，刑法施行法第1條之1第1項、第2項前段，判決如主文。
本案經檢察官謝志遠到庭執行職務。
中    華    民    國   100    年    4     月    12    日
                  刑事第五庭  審判長法  官  王邁揚
                                    法  官  林慧欣
                                    法  官  簡璽容
以上正本證明與原本無異。
如不服本判決應於收受判決後十日內向本院提出上訴書狀，並應
敘述具體理由；其未敘述上訴理由者，應於上訴期間屆滿後二十
日內向本院補提理由書（均須按他造當事人之人數附繕本，切勿
逕送上級法院）。
                                    書記官  張雅如
中    華    民    國   100    年    4     月    12    日
附錄本案論罪科刑法條全文：
槍砲彈藥刀械管制條例第8條
未經許可，製造、販賣或運輸鋼筆槍、瓦斯槍、麻醉槍、獵槍、
空氣槍或第 4 條第 1 項第 1 款所定其他可發射金屬或子彈具
有殺傷力之各式槍砲者，處無期徒刑或 5 年以上有期徒刑，併
科新臺幣 1 千萬元以下罰金。
未經許可，轉讓、出租或出借前項所列槍枝者，處 5 年以上有
期徒刑，併科新臺幣 1 千萬元以下罰金。
意圖供自己或他人犯罪之用，而犯前二項之罪者，處無期徒刑或
7 年以上有期徒刑，併科新臺幣 1 千萬元以下罰金。
未經許可，持有、寄藏或意圖販賣而陳列第 1 項所列槍枝者，
處 3 年以上 10 年以下有期徒刑，併科新臺幣 7 百萬元以下罰
金。
第 1 項至第 3 項之未遂犯罰之。
犯第 1 項、第 2 項或第 4 項有關空氣槍之罪，其情節輕微者
，得減輕其刑。
中華民國刑法第305條
（恐嚇危害安全罪）
以加害生命、身體、自由、名譽、財產之事，恐嚇他人致生危害
於安全者，處 2 年以下有期徒刑、拘役或 3 百元以下罰金。